【裁判字號】    98,簡上,138
【裁判日期】    981202
【裁判案由】    給付票款
【裁判全文】
臺灣板橋地方法院民事判決             98年度簡上字第138號
上  訴  人  乙○○
訴訟代理人  簡欣儀律師
            金學坪律師
被上訴人    甲○○
                        號
訴訟代理人  謝碧鳳律師
上列當事人間請求給付票款事件，上訴人對於中華民國98年5月
27日臺灣板橋地方法院板橋簡易庭97年度板簡字第3076號第一審
判決提起上訴，經本院於98年11月11日言詞辯論終結，判決如下
：
    主  文
上訴駁回。
第二審訴訟費用由上訴人負擔。
    事實及理由
壹、被上訴之主張：
一、被上訴人執有上訴人簽發如附表編號1至4所示之支票4張，
    分別於如附表編號1至4所示提示日向付款人國泰世華商業銀
    行股份有限公司（下稱國泰世華銀行）埔墘分行為付款提示
    竟均遭退票，爰依票據法律關係訴請上訴人給付該支票款，
    合計新臺幣（下同）1,766,400元及其法定利息，亦即其中
    1,661,400元自民國97年8月20日起至清償日止，按年息百分
    之6計算之利息；其中105,000元自97年9月1日起至清償日止
    ，按年息百分之6計算之利息。
二、對於上訴人抗辯之陳述：
  (一)按票據法第5條規定:在票據簽名者，依票上所載文義負責。
    訴外人丙○○為被上訴人之友人，陸續於97年2月至4月間向
    被上訴人借款週轉合計1,766,400元，故交付被上訴人上開
    以上訴人為發票人之系爭支票4張作為清償；詎被上訴人屆
    期提示，竟遭銀行以存款不足及發票人簽章不符退票，有支
    票暨退票理由單可按，經向鈞院聲請核發97年度促字第4999
    4號支付命令後，因上訴人聲明異議，爰依法提起本件清償
    票款訴訟。
  (二)查上訴人於97年9月26日民事異議狀提出之證物「協議書」
    ，其協議人乙○○之「印章」與系爭支票印章相符，又被上
    訴人早在97年2月至4月間就已經持有系爭支票，上訴人嗣後
    雖於97年7月25日辦理變更印鑑，故其仍須給付票款。
  (三)對於上訴人主張其與訴外人丁○○間種種糾紛事實，被上訴
    人完全無所悉，否認有上開事實之存在。
  (四)又鈞院另案97年度板簡字第3163號，臻誠建設股份有限公司
    請求上訴人乙○○給付票款1,000,000元事件，業經判決上
    訴人敗訴在案。
  (五)國泰世華銀行埔墘分行甲存經辦人員唐佳如，於98年2月25
    日在原審證稱「問：本件空白支票是何人提領？何時提領？
    答：是丁○○拿來給我們的，至於這幾張我要回去調閱，我
    只知道我在作櫃台期間，是丁○○來領。被告乙○○國泰世
    華銀行埔墘分行大部分是丁○○來領，本件這幾張我必須回
    去調閱資料才確定。」、「問：這個帳戶的錢如果不足，你
    都是通知何人來補足？答：我都是先通知丁○○」，上訴人
    乙○○於同日陳述「我只是要求證空白票據是否是丁○○領
    ，其他沒有意見。」，另埔墘分行於上開97年度板簡字第31
    63號案件審理中以97年11月24日函復上訴人乙○○97年7月2
    5日另填蓋新印鑑卡，自97年7月25日啟用，原舊印鑑同時註
    銷。基此，可以推論訴外人丁○○應該是在上訴人乙○○97
    年7月25日申請更換印鑑前已經領取系爭空白支票並簽發完
    畢，又從證人唐佳如所述這個支存帳戶的錢如果不足都是先
    通知丁○○補足，在在可以證明上訴人乙○○提供系爭支存
    帳號供丁○○使用無誤，因系爭支票所蓋印鑑為銀行存留之
    舊印鑑無誤，上訴人乙○○應負給付票款責任。
  (六)上訴人對於訴外人丁○○、楊景川主張共同意圖為自己不法
    之所有而侵占上訴人之支票、印鑑、且向善意之第三人行使
    ，提出詐欺、侵占、背信等刑事告訴，業經台灣板橋地方法
    院檢察署檢察官偵查後，於98年9月14日以97年度偵字第307
    22號處分不起訴在案。
貳、上訴人之主張：
一、上訴人與被上訴人之胞姊即訴外人丁○○存有下列之債務糾
    葛：
  (一)95年11月25日上訴人與訴外人丁○○協議書影本之內容略以
    ：因公繁忙無暇參與投資事業，自願放棄松信交通經營團隊
    ，自95年10月30日起，訴外人丁○○從事之事業體盈虧與本
    人（上訴人）無關...。
  (二)97年7月16日、25日國泰世華銀行手續費收據證明聯影本：
    變更上訴人甲存支票印鑑（帳號000000000000）、活儲印鑑
    （帳號000000000000）各乙枚，因多次催告持有上訴人所有
    之支票、印鑑之人即訴外人丁○○返還，惟訴外人丁○○拒
    不返還，故為保全上訴人權益變更印鑑章。
  (三)97年8月7日常勝法律事務所97常勝字第0807號函影本主旨：
    請求訴外人丁○○限期返還上訴人乙○○所有之國泰世華埔
    墘分行帳號00000000000之支票52張（含債權人即甲○○所
    持有之153402、151947、153434、152797號支票）、印鑑章
    乙枚、存款簿乙本，逾期依法追究民、刑事責任等語。
  (四)97年8月21日台北縣政府警察局汐止分局長安派出所受理刑
    事案件報案三聯單影本：上訴人於是日在臺北縣汐止市○○
    街微風小城工地發現共同詐欺、侵占、背信上訴人之嫌犯楊
    景川，至轄區派出報案。
  (五)97年9月1日臺北縣政府警察局汐止分局北縣警汐刑字第0970
    028895號函影本：係上訴人至臺北縣汐止分局長安派出所報
    案遭訴外人丁○○、楊景川等二人共同詐欺、背信、侵占等
    不法侵害，警方依受理單一窗口報案程序，函轉轄區分局一
    臺北縣政府警察局土城分局續行偵辦。
  (六)上訴人遭訴外人丁○○、楊景川等二人共同意圖為自己不法
    之所有而侵占本人之支票、印鑑、且向善意之第三人行使，
    現已由警方依據詐欺、侵占、背信等罪進行司法調查中，俟
    司法調查結果再作定論為禱。
二、上訴人自97年3月起多次向侵占上訴人所有支票、印鑑章之
    人即訴外人丁○○要求返還；為保障上訴人權益，97年7月1
    5日又向國泰世華銀行埔墘分行辦理變更印鑑證明，又於97
    年8月7日委任律師發函請求丁○○（委任律師謝碧鳳）返還
    侵占之支票（含被上訴人持有之系爭四張支票)、印鑑章。
三、被上訴人所持有之系爭4張支票，均在上訴人變更印鑑章後
    所開立，且上訴人業已於97年8月21日向警方報案，控訴訴
    外人丁○○、楊景川等二人詐欺、侵占、背信在案（臺灣板
    橋地方法院檢察署97年度核交宇第1688號），並已於97年11
    月26日開庭調查。
四、查VB0000000號支票面額1,000,000元，並無背書而被上訴人
    竟收受有悖常理，是熟人亦是親戚，請庭上詳查。上訴人再
    次重申從未開立系爭支票，並請庭上驗證筆跡。
五、上訴人上訴理由略以：
  (一)按「盜用他人印章為發票行為，即屬票據之偽造。被盜用印
    章者，因非其在票據上簽名為發票行為，自不負發票人之責
    任，此項絕對的抗辯事由，得以對抗一切執票人。」、「按
    票據法第14條所謂以惡意或有重大過失取得票據者，係指明
    知或可得而知轉讓票據之人，就該票據無權處分而仍予取得
    者而言。」有最高法院51年台上字第3309號判例、52年台上
    字第1987號判例意旨足茲參照。原審判決以：「按當事人主
    張有利於己之事實者，就其事實有舉證之責任，民事訴訟法
    第277條前段定有明文。被告雖抗辯丁○○用侵占被告之印
    章及空白票據，偽造開立被告之支票向原告調現金取用云云
    。被告聲請傳喚之証人唐佳如、陳達桂均對系爭支票之簽發
    情形不知情，本件被告迄未能舉證證明系爭支票係遭訴外人
    丁○○侵占並盜蓋被告印章之事實，是被告所辯，難認有據
    。」等語，認上訴人未就系爭支票遭侵占、偽造負舉證責任
    ，而為上訴人敗訴之判決。惟查：上訴人已於原審98年4 月
    20日、98年5月12日之民事補陳書狀中，分別就訴外人丁○○長期侵占上訴人所有之支票、存摺、印鑑，並於侵占上訴
    人之上開物品之後，未經上訴人同意，盜蓋上訴人之印鑑開
    立支票之情形，援引台灣板橋地方法院檢察署97年度檢核交
    字第1688號訴外人丁○○之談話譯文，及上訴人與關係人丙○○之談話內容為證明，惟原審判決就上開上訴人舉證證明
    上訴人之印鑑遭訴外人丁○○盜蓋之證據，均未說明其不採
    之理由，顯有判決不備理由之違法。
  (二)系爭支票號碼VB0000000號、VB0000000號、VB0000000號、V
    B0000000號等4張支票，係由訴外人丁○○未經上訴人同意
    ，由訴外人丁○○任意盜蓋上訴人之印鑑所簽發：
  1.97年7月31日14時54分，訴外人丁○○向上訴人表示：「跳
    是試跳你（上訴人）的票，不是跳我丁○○的票。」等語，
    可知丁○○盜用上訴人之印鑑開立上開支票，係未經上訴人
    之同意。
  2.98年3月25日、同年4月8日台灣板橋地方法院檢察署97年度
    檢核交字第1688號訴外人丁○○涉犯侵占、詐欺等案件訊問
    時，訴外人丁○○坦承上訴人所有之國泰世華銀行埔乾分行
    支票、存摺及印鑑，仍在其保管中，並經地檢署檢察事務官
    諭令當庭扣押為證物。可知訴外人丁○○長期侵占上訴人所
    有之存摺及印鑑，拒不返還，顯見本件支票並非由上訴人所
    簽發。
  3.被上訴人為丁○○之胞弟，明知系爭支票並非上訴人所簽發
    ，又刻意經由訴外人丙○○（另案鈞院98年度簡上字第49號
    臻誠建設股份有限公司之法定代理人，亦以前開公司名義向
    上訴人請求給付票款，同樣係由丁○○所開立之支票）背書
    後向上訴人主張給付票款，應不得享有票據上權利；此觀諸
    98年3月19日上訴人與關係人丙○○之談話內容譯文如下：
    乙○○：甲○○是不是丁○○之弟弟呢？沒錯吧？
    丙○○：對呀。
    乙○○：那現在甲○○沒有向你這個前手催討這個錢，又找
    謝律師謝碧鳳向我提起民事訴訟來要錢，他（甲○○）有找
    過你要這個錢嗎？
    丙○○：他一定會找到我，因為我背書。
    乙○○：那你為什麼不處理呢？你有沒有處理，請問一下？
    丙○○：要找票主嗎。
    乙○○：那你背書人難道不用負責嗎？找票主？那票誰給你
    的？丁○○給你的？
    丙○○：錢確實匯進你的戶頭。
    乙○○：那個戶頭丁○○在用，過他們（丁○○、楊景川）
    機械的票，他們兩個詐欺是洗我們的錢耶。
    綜上可知，被上訴人甲○○為訴外人丁○○之胞弟，其顯然
    知悉訴外人丁○○並無權開立系爭4張支票，嗣後又將前開
    支票交由丙○○背書，再交由被上訴人甲○○行使，前開支
    票交付過程顯然無資金流向，故執票人即被上訴人不得行使
    系爭支票之權利。
參、原審判決上訴人應給付被上訴人系爭4張支票之票款1,766,
    400元及其法定遲延利息，並依職權宣告假執行。上訴人提
    起本件上訴，聲明原判決廢棄，被上訴人在第一審之訴及其
    假執行之聲請均駁回。被上訴人則聲明駁回上訴人之上訴。
肆、兩造不爭執之事項：
一、被上訴人執有以上訴人名義為發票人所簽發，如附表編號1
    至4所示之支票4張，票款金額合計1,766,400元，其中編號1
    至3所示之3張支票並經由訴外人丙○○背書；被上訴人在附
    表所示各該提示日向付款人國泰世華銀行為付款提示，因上
    開支票發票人印鑑係上訴人變更印鑑前之舊有印鑑，經付款
    銀行以印鑑不符及存款不足為由，退票不獲付款。
二、上訴人與訴外人丁○○曾合夥經營拖車生意，故由上訴人於
    95年8月間提供所有之向國泰世華銀行申請之帳號000000000
    000號支票存款帳戶、帳號000000000000號活期存款帳戶存
    摺及印鑑章供訴外人丁○○以上訴人之名義開立支票使用。
    嗣因上訴人與訴外人丁○○於95年11月25日簽立有協議書表
    示：上訴人因公繁忙無暇參與投資事業，自願放棄松信交通
    經營團隊，自95年10月30日起，丁○○從事之事業體盈虧與
    上訴人無關。
三、上訴人於97年7月15日，向國泰世華銀行埔墘分行辦理變更
    上訴人甲存支票印鑑（帳號000000000000）、活儲印鑑（帳
    號000000000000）各乙枚，並催告持有上訴人所有之支票、
    印鑑之人即訴外人丁○○返還，惟訴外人丁○○並未返還，
    故為保全上訴人權益變更印鑑章。
四、上訴人曾主張訴外人丁○○長期侵占上訴人所有之系爭支票
    、存摺、印鑑，並未經上訴人同意，盜蓋上訴人之印鑑開立
    支票等，涉犯侵占、詐欺、偽造文書等罪嫌，而提出刑事告
    訴，經台灣板橋地方法院檢察署檢察官偵查後，於98年9月1
    4日以97年度偵字第30722號處分不起訴在案。
伍、兩造爭執之要旨：
一、系爭4張支票，是否為上訴人所簽發？若非上訴人簽發，是
    否為訴外人丁○○侵占上訴人所有之支票、存摺、印鑑，在
    未經上訴人同意而盜蓋上訴人之印鑑簽發？
二、系爭支票若為訴外人丁○○簽發，則發票名義人即上訴人是
    否須負發票人之付款責任？
陸、法院之判斷：
一、按盜用他人印章為發票行為，屬票據之偽造。被盜用印章者
    ，因非其在票據上簽名為發票行為，自不負發票人之責任，
    此項絕對的抗辯事由，固得以對抗一切執票人（最高法院51
    年台上字第3309號判例意旨參照）。惟支票為無因證券，執
    票人行使票據上權利，就支票之取得，有無正當原因，或有
    無對價關係，自不負證明之責。又發票人欄之印章如為真正
    ，即應推定該支票亦屬真正。申言之，得據以判斷該支票係
    為發票人所作成。倘主張其印章係被盜用者，則被盜用之事
    實，按諸舉證責任分配之原則，轉應由為此主張者負舉證責
    任（最高法院70年度台上字第4339號判決意旨參照）。本件
    被上訴人執有以上訴人名義為發票人所簽發，如附表編號1
    至4所示之支票4張，票款金額合計1,766,400元，被上訴人
    在附表所示各該提示日向付款人國泰世華銀行為付款提示竟
    均因存款不足及印鑑不符遭退票不獲付款，則上訴人主張系
    爭支票係遭訴外人丁○○所盜蓋印鑑之事實，既經被上訴人
    所否認，故上訴人就該項有利於己之主張，自負有舉證之責
    ；而上訴人係係援引台灣板橋地方法院檢察署97年度檢核交
    字第1688號丁○○之談話譯文，及上訴人與關係人丙○○之
    談話內容為證明，且97年7月31日14時54分，訴外人丁○○
    向上訴人表示：「跳是試跳你（上訴人）的票，不是跳我丁○○的票。」等語，可知訴外人丁○○盜用上訴人之印鑑開
    立上開支票，係未經上訴人之同意。又98年3月25日、同年4
    月8日台灣板橋地方法院檢察署97年度檢核交字第1688 號丁○○涉犯侵占、詐欺等案件訊問時，訴外人丁○○坦承上訴
    人所有之國泰世華埔乾分行支票、存摺及印鑑，仍在其保管
    中，並經地檢署檢察事務官諭令當庭扣押為證物。可知訴外
    人丁○○長期侵占上訴人所有之存摺及印鑑，拒不返還，顯
    見本件支票並非由上訴人所簽發，且被上訴人為丁○○之胞
    弟，明知系爭支票並非上訴人所簽發，又刻意經由訴外人丙○○（另案鈞院98年度簡上字第49號臻誠建設股份有限公司
    之法定代理人，亦以前開公司名義向上訴人請求給付票款，
    同樣係由丁○○所開立之支票）背書後向上訴人主張給付票
    款，應不得享有票據上權利等，為其舉證之方法。
二、本院查：
  (一)系爭支票是否係遭訴外人丁○○盜蓋上訴人印鑑而簽發？發
    票名義人即上訴人是否須負發票人責任？
  1.按承辦系爭支票存款業務之證人，即國泰世華銀行埔墘分行
    甲存經辦人員唐佳如於原審證稱「問：本件空白支票是何人
    提領？何時提領？答：是丁○○拿來給我們的，至於這幾張
    我要回去調閱，我只知道我在作櫃台期間，是丁○○來領。
    被告乙○○國泰世華銀行埔墘分行大部分是丁○○來領，本
    件這幾張我必須回去調閱資料才確定。」、「問：這個帳戶
    的錢如果不足，你都是通知何人來補足？答：我都是先通知
    丁○○」（見原審卷第59頁、第60頁98年2月25日言詞辯論
    筆錄）。從而，訴外人丁○○確有領取系爭上訴人名義之支
    票簽發使用之事實。
  2.上訴人主張訴外人丁○○長期侵占上訴人所有之支票、存摺
    、印鑑，並未經上訴人同意，盜蓋上訴人之印鑑開立支票，
    涉犯侵占、詐欺、偽造文書等罪嫌，所提出之刑事告訴，經
    台灣板橋地方法院檢察署檢察官偵查後，已於98年9月14 日
    以97年度偵字第30722號處分不起訴在案。綜觀該不起訴處
    分書，關於上訴人告訴訴外人丁○○盜蓋上訴人印鑑開立支
    票之部分，經檢察官偵查後認定：「告訴意旨認被告丁○○
    、楊景川未經告訴人同意，冒用其名義開立支票用於與拖車
    生意經營無關之事項，而涉有偽造文書罪嫌，無非係以告訴
    人片面指述為主要論據，然被告丁○○辯稱一開始資金缺乏
    ，才會請告訴人申請支票供經營拖車生意使用，但告訴人退
    出經營後，是伊向告訴人借用支票，因伊使用告訴人之國泰
    世華銀行支票均有如期匯款讓支票兌現，信用良好，告訴人
    才會讓伊繼續使用，而未取回等語，而告訴人亦於偵查中自
    陳，當初被告丁○○表示客戶所支付的款項，通常會有延宕
    ，因此以伊的名義開立支票支付公司支出，當初有口頭約定
    ，由被告丁○○來使用支票，但是僅能作為經營拖車生意使
    用，並非借予被告丁○○使用等語，足見告訴人係為經營拖
    車生意，而於95年8月間申請開立系爭國泰世華支存帳戶交
    予告丁○○使用，並交付印鑑章概括授權被告丁○○以其名
    義開立支票，渠等間有爭議之處在於，95年11月25日之後，
    告訴人是否仍參予該拖車生意之經營，究竟自此日後，告訴
    人提供國泰世華銀行支票予被告丁○○使用係基於渠等間合
    夥關係，而概括授權被告丁○○使用其所申請之國泰世華銀
    行支票，亦或係基於其與被告丁○○間私人借貸關係，而提
    供國泰世華銀行支票予被告丁○○使用，然本件查無積極證
    據足認告訴人於95年11月25日之後仍參與該拖車生意之經營
    ，已詳如前述，是無從據認告訴人於95年11月25日之後仍提
    供國泰世華銀行支票予被告丁○○使用，係基於渠等間合夥
    關係，而概括授權被告丁○○使用其所申請之國泰世華銀行
    支票，則被告丁○○辯稱告訴人提供其所申請之國泰世華銀
    行支票，僅係雙方間之借貸關係一詞，尚非無據。又告訴人
    先於警詢及偵查中指稱，被告丁○○、楊景川未經伊同意，
    以伊名義開立18張支票，面額共計694萬元，購買挖土機18
    台云云，復改稱伊有同意被告丁○○、楊景川購買挖土機，
    並讓被告丁○○、楊景川自行填寫支票，伊是針對跟拖車生
    意經營無關的部份等語，告訴人之指述前後不一，已有如上
    之瑕疵，實難據採。且告訴人於偵查中自陳，當初有約定，
    被告丁○○須告訴伊要開立哪些支票，告知伊支票明細，並
    將票根交給伊等語，然告訴人自始未曾提出票根或其他證據
    以供本署查證，被告丁○○於95年11月25日之後以告訴人名
    義開立國泰世華銀行支票前，仍會事先告知告訴人將有何需
    要使用支票，而認告訴人於95年11月25起，係基於雙方合夥
    關係提供被告丁○○使用國泰世華銀行支票，反之，若雙方
    於95年11月25日起確實尚存有合夥關係，何以告訴人自始未
    曾要求被告丁○○提出相關支票使用情形供告訴人查證，告
    訴人之舉顯與一般合夥人謹慎查核合夥關係下之資金流向之
    常情不符，參以，被告丁○○以告訴人名義所開立之支票，
    均由被告丁○○存入資金供支票兌現乙節，為告訴人所不否
    認，益證被告丁○○辯稱，因伊使用告訴人所申請之國泰世
    華銀行支票信用良好，告訴人才持續借伊使用一詞，應堪採
    信，從而，本件既無積極證據足認被告丁○○使用告訴人所
    出借之國泰世華銀行支票需限於經營拖車生意之用途，實難
    認被告丁○○有何逾越告訴人授權範圍，而認被告丁○○涉
    有偽造文書之罪嫌。」（見本院卷第67頁至第69頁）。
  3.從而，訴外人丁○○雖有領取簽發使用上訴人所有之系爭支
    票，惟其原因為上訴人與訴外人丁○○合夥經營拖車生意使
    用，故由上訴人具名申請系爭支票授權丁○○開票使用，嗣
    因上訴人退出經營，則改由訴外人丁○○以借用之方式繼續
    使用上訴人之支票、存摺及印鑑，故系爭支票縱為訴外人丁○○簽發開立，上訴人亦應依據支票文義負授權之發票人責
    任。至於，上訴人雖於97年7月15日向國泰世華銀行埔墘分
    行辦理變更支票印鑑證明，然此僅為發票人與付款銀行間內
    部委託付款判斷依據之變更，自不得已此對抗執票人，故支
    票執票人所持支票上之發票人印鑑，縱為變更之前舊有印鑑
    ，發票名義人亦不能當然解免其授權人之發票責任。
  (二)系爭支票之發票名義人即上訴人是否須負發票人責任？
    上訴人抗辯：被上訴人為訴外人丁○○之胞弟，其顯然知悉
    訴外人丁○○並無開立系爭4張支票之權利，卻由訴外人丁○○開票後交由訴外人丙○○背書，再轉交付被上訴人行使
    ，因前開支票交付過程顯然無資金流向，故執票人即被上訴
    人不得行使系爭支票權利云云。惟查：
  1.支票乃文義證券、流通證券及無因證券，票據上之權利義務
    ，悉依票上所載文義定之，與其基礎之原因關係各自獨立，
    票據上權利之行使，不以其原因關係存在為前提，且執票人
    行使票據上權利時，就其基礎之原因關係確係有效存在，不
    負舉證責任；支票執票人只需於法定提示期間內向付款人為
    付款之提示，倘發票人之存款或信用契約所約定之數足敷支
    付支票金額時，付款人應見票即付支付票款。反之，若執票
    人因發票人之存款不足而未獲付款時，發票人自應照支票文
    義擔保支票之支付，此為票據法第126條所明定，
  2.被上訴人為系爭4張支票之執票人，分別於如附表所示提示
    日向付款人國泰世華銀行為付款提示竟均遭退票，此有被上
    訴人於原審提出與所述相符之支票（正反面）、台灣票據交
    換所退票理由單影本各4份在卷可稽（見原審支付命令卷第
    5頁至第8頁），其中附表編號1至3之支票均經訴外人丙○○
    背書，編號4之支票雖並無第三人背書，然執票人行使票據
    上權利時，就其基礎之原因關係確係有效存在，不負舉證責
    任，已如前述。若票據債務人以自己與執票人間所存抗辯之
    事由，對抗執票人，依票據法第13條規定觀之，應由票據債
    務人就該抗辯事由負舉證之責任。本件系爭支票已將應記載
    之事項載明而完成發票行為，被上訴人執有支票，即處於得
    行使票據權利之狀態，上訴人僅因執票人即被上訴人為訴外
    人丁○○之胞弟，即遽指其知悉訴外人丁○○並無開立系爭
    4張支票之權利，顯屬無據。又上訴人所提出其與背書人丙○○之談話譯文，細譯其內容均無任何本件支票執票人或背
    書人，有何惡意或重大過失取得支票之陳述，故上訴人指其
    中3張支票之背書人即訴外人丙○○並無資金關係，故毋庸
    負發票人責任，即屬無稽。況系爭支票、帳戶及印鑑既為上
    訴人授權訴外人丁○○使用，上訴人自應就其授權負發票人
    責任，已如前述，故上訴人自不得以其與被授權人使用支票
    之丁○○間債務糾葛對抗執票人，自不待言。
柒、綜上所述，在票據上簽名者，依票上所載文義負責、票據上
    之簽名，得以蓋章代之，票據法第5  條第1  項、第6  條
    分別定有明文。又支票為無因證券，執票人行使票據上權利
    ，就支票之取得，有無正當原因，或有無對價關係，自不負
    證明之責。本件系爭4張支票之發票人欄上訴人之印章既為
    真正，雖因上訴人嗣後辦理變更印鑑致遭退票，然既為上訴
    人所授權之訴外人丁○○有權簽發，自仍應推定該支票即屬
    真正，因執票人得據以判斷該支票係該發票人作成，至於金
    額、日期、姓名由何人填寫，均可不問。上訴人並不能證明
    其變更前之印鑑係被盜用開票，故自仍應負發票人責任。從
    而，被上訴人依票據之法律關係訴請上訴人給付票款1,766,
    400元及其法定利息，即其中1,661,400元自97年8月20日起
    至清償日止，按年息百分之6計算之利息；其中105,000元自
    97年9月1日起至清償日止，按年息百分之6計算之利息，即
    屬有據。原審判決予以准許並依職權宣告假執行，並無違誤
    。上訴人上訴指摘原判決不當，求予廢棄改判，為無理由，
    自應駁回上訴。
捌、本件事證已臻明確，上訴人聲請傳訊證人丁○○、丙○○及
    戊○○，欲證明系爭支票係經訴外人丁○○盜用印鑑所簽發
    ，上開證人經原審及本院先後傳訊均未到庭，本院認已無再
    予傳訊之必要。兩造其餘主張及攻擊防禦方法與證據，經本
    院斟酌後，與本件判決結果已不生影響，故不一一論列，附
    此敘明。
玖、據上論結，本件上訴為無理由，依民事訴訟法第436條之1第
    3項、第449條第1項、第78條，判決如主文。
中    華    民    國    98    年    12    月     2    日
                  民事第一庭    審判長法  官  李世貴
                                      法  官  許瑞東
                                      法  官  黎文德
以上正本證明與原本無異
如對本判決上訴，須於判決送達後20日內向本院提出上訴狀，同
時表明上訴理由；如已於本判決示後送達前提起上訴者，應於判
決送達後10日內補具上訴理由（均須按他造當事人之人數附繕本
）。
中    華    民    國    98    年    12    月     2    日
                                      書記官  趙彬
附表：
┌──┬───┬───┬───┬─────┬─────┐
│編號│發票人│發票日│票據號│付款人    │金額      │
│    │      ├───┤      │          │(新台幣)  │
│    │      │提示日│      │          │          │
├──┼───┼───┼───┼─────┼─────┤
│ 1  │乙○○│97年08│VB0153│國泰世華商│0000000元 │
│    │      │月15日│402   │業銀行埔墘│          │
│    │      ├───┤      │分行      │          │
│    │      │97年08│      │          │          │
│    │      │月20日│      │          │          │
├──┼───┼───┼───┼─────┼─────┤
│ 2  │乙○○│97年08│VB0151│國泰世華商│600000元  │
│    │      │月15日│947   │業銀行埔墘│          │
│    │      ├───┤      │分行      │          │
│    │      │97年08│      │          │          │
│    │      │月20日│      │          │          │
├──┼───┼───┼───┼─────┼─────┤
│ 3  │乙○○│97年08│VB0153│國泰世華商│61400元   │
│    │      │月16日│434   │業銀行埔墘│          │
│    │      ├───┤      │分行      │          │
│    │      │97年08│      │          │          │
│    │      │月20日│      │          │          │
├──┼───┼───┼───┼─────┼─────┤
│ 4  │乙○○│97年08│VB0152│國泰世華商│105000元  │
│    │      │月30日│797   │業銀行埔墘│          │
│    │      ├───┤      │分行      │          │
│    │      │97年09│      │          │          │
│    │      │月01日│      │          │          │
└──┴───┴───┴───┴─────┴─────┘


司法院資訊處製作；財團法人民間司法改革基金會備份。
